【裁判字號】    92,訴,969
【裁判日期】    920916
【裁判案由】    脫逃
【裁判全文】
臺灣臺中地方法院刑事判決                          九十二年度訴字第九六九號
    公  訴  人  臺灣臺中地方法院檢察署檢察官
    被      告  甲○○
右列被告因脫逃案件，經檢察官提起公訴（九十二年度偵字第六三九六號），本院判
決如左：
    主  文
甲○○依法逮捕之人以強暴脫逃，處有期徒刑捌月。
    事  實
一、甲○○於民國九十二年一月六日十七時，侵入臺中縣太平市○○路○段三一二號
    乙○○住處三樓，行竊財物之際，為乙○○當場發現並予逮捕後，報警處理，經
    臺中縣警察局霧峰分局坪林派出所員警己○○及警察替代役男丙○○據報到場逮
    捕，為竊盜罪之現行犯，係屬依法逮捕之人。甲○○於員警羅興進、替代役男丙○○駕駛車牌號碼ＱＹ—九九五一號自小客車欲行解送坪林派出所途中，供稱另
    有竊盜共犯駕駛銀色自小客車於臺中縣太平市○○路○段二一五南巷十九號勤益
    技術學院南側前，等待接應，員警羅興進旋即前往查緝，而於九十二年一月六日
    十七時二十五分許，抵達臺中縣太平市○○路○段二一五南巷十九號前，發現確
    有一輛車牌號碼七Ｌ—八八二八號銀色自小客車停泊該處，員警羅興進即下車盤
    查，替代役男丙○○亦跟隨下車察看，甲○○認為有機可趁，竟基於脫逃之犯意
    ，迅速自前開車牌號碼ＱＹ—九九五一號自小客車後座往前跨越至駕駛座，準備
    駕車脫逃，替代役男丙○○見狀，趕緊攀附於前開車牌號碼ＱＹ—九九五一號自
    小客車擋風玻璃及車窗處，企圖阻止甲○○逃逸，惟甲○○仍強行踩踏油門駕車
    前行，以致替代役男丙○○遭拖行數公尺，嗣經員警羅興進察覺，為免替代役男
    丙○○受傷，乃先將其攔下，再出手欲將甲○○拉出車外，甲○○隨即搖起車窗
    阻擋後，駕車加速逃逸揚長而去，甲○○即以此強暴方式遂行脫逃之目的。
二、案經臺中縣警察局霧峰分局報告臺灣臺中地方法院檢察署檢察官偵查起訴。
    理  由
一、訊據被告甲○○矢口否認有何強暴脫逃之犯行，辯稱：伊既未行竊他人財物，亦
    無脫逃之行為，當時伊係配合警察之查緝行動，並無駕車逃逸之行為，起訴事實
    不實在云云。經查：
    （一）被告侵入被害人乙○○住處行竊財物，當場遭被害人乙○○逮捕之情，業
          據被害人乙○○於本院審理中到庭指稱：「九十二年一月六日我發現被告
          在我家偷竊，當時他在三樓臥室，我發現的時候，他已經把錢放在身上口
          袋了，我上前要抓他，他就往四樓跑，並爬到隔壁棟企圖逃跑，於是我便
          下樓呼喊請鄰居一起幫忙抓他，當時有四人合力圍捕，我們把他抓住後立
          即通知警察前往處理。警察到了之後，我們就將被告交給警察。」等語綦
          詳，核與證人戊○○於本院審理中到庭證述：「沈太太請求我們幫忙抓被
          告，我們便拿繩子幫忙綑綁被告，當時被告還要求我們放他一馬。我們抓
          到被告之後當場從他口袋中起出被害人乙○○遭竊之現金。」等語及證人
          丁○○於本院審理中到庭證述：「我只有看到被告遭逮捕之後，被綁在三
          一０號廚房裡面，我沒有看到當場從被告身上起出什麼東西。」等語均屬
          相符，並有贓物領據一份在卷可稽，則被告係屬因竊盜而遭被害人乙○○
          等人以現行犯依法逮捕之人，應堪認定。
    （二）又被告遭逮捕後，經警方解送途中，趁機以強暴方式脫逃之情，亦據證人
          即員警羅興進於本院審理中到庭證述：「屋主乙○○將被告交給我們之後
          ，我問被告是否有共犯，他表示另有一共犯在勤益技術學院南邊等待接應
          ，我們行經中山路附近，確實有看到如被告所稱之車子，當我下車盤查時
          ，即發現被告把警車開走，當時替代役男丙○○還上前抓住駕駛座旁邊窗
          戶攔車，可是被告還是不顧替代役男丙○○之安危，強行將警察開走。」
          等語及證人即警察替代役男丙○○於本院審理中到庭證述：「我們到現場
          時，被害人乙○○把被告交給我們處理，事後我們依據被告提供的線索，
          前往找尋共犯，行經太平市○○路附近看到可疑之人，員警羅興進即下車
          盤查，後來他敲車窗玻璃，我以為需要協助，便下車察看，結果他只是要
          拿對講機，被告即乘機將車窗玻璃全部上鎖，我見狀欲行攔阻，他還是發
          動車子駛離逃逸，之後他被彰化縣警察局查獲，我們才將他借提訊問。」
          等語屬實，則被告於為警解送途中，利用員警盤查共犯之際，趁勢駕駛警
          車逃逸，及利用加速啟動以將攀附車窗玻璃上之替代役男丙○○拖行數公
          尺之強暴方式，以擺脫替代役男丙○○之阻攔而遂行脫逃之目的等情，亦
          堪認定。
    （三）綜上所述，被告係依法逮捕之人，以強暴方式脫逃之行為，應堪認定。被
          告所辯，顯係事後卸責之詞，要難採信。本件事證已臻明確，被告犯行，
          洵堪認定。
二、被告係竊盜現行犯遭依法逮捕之人，利用員警羅興進、替代役男丙○○下車盤查
    共犯之際，趁隙駕駛警車欲行逃逸，並利用加速啟動以將攀附於車窗玻璃之替代
    役男丙○○拖行之強暴方式，以遂行脫逃之目的，核其所為，係犯刑法第一百六
    十一條第二項之強暴脫逃罪。按精神耗弱人之行為，得減輕其刑，刑法第十九條
    第二項定有明文。查：被告於本院審理中，供述反覆，先後陳述不一，反應思考
    遲緩，且曾有精神分裂症之病史，經本院送請財團法人臺灣省私立臺中仁愛之家
    附設靜和醫院進行精神鑑定之結果，認為依據被告之病程及實際鑑定結果推斷其
    犯罪行為並非直接受其幻聽或妄想所左右，而係因現實感、判斷力障礙及衝動控
    制力差，導致無法有效控制自己之行為，被告於犯罪當時可能處於「精神耗弱」
    之狀態，此有財團法人臺灣省私立臺中仁愛之家附設靜和醫院九十二年八月六日
    中仁靜醫字第二一六號函所檢送之精神鑑定報告書一份在卷可稽，則被告於行為
    時，既係處於精神耗弱之狀態，爰依刑法第十九條第二項之規定，減輕其刑。爰
    審酌被告行竊遭逮捕後，猶企圖脫逃，並以駕車加速拖行之強暴方式，遂行其脫
    逃之目的，其行可議，且被告於犯罪後，猶飾詞狡辯，否認犯行，未見悔意，惟
    考量被告之精神狀態不佳，處於精神耗弱之程度，自我本身之控制力較低等一切
    情狀，量處如主文所示之刑。
據上論斷，應依刑事訴訟法第二百九十九條第一項前段，刑法第一百六十一條第二項
、第十九條第二項，判決如主文。
中      華      民      國      九十二      年    九    月     十六     日
                                臺灣臺中地方法院刑事第六庭
                                        法  官  巫淑芳
右正本證明與原本無異。
如不服本判決，應於送達後十日內向本院提出上訴狀 （須附繕本） ，上訴於台灣高
法院台中分院。
                                        書記官
中      華      民      國      九十二      年    九    月     十六     日
附錄論罪科刑法條：
刑法第一百六十一條：
 (脫逃罪)
依法逮捕、拘禁之人脫逃者，處一年以下有期徒刑。
損壞拘禁處所械具或以強暴脅迫犯前項之罪者，處五年以下有期徒刑。
聚眾以強暴脅迫犯第一項之罪者，在場助勢之人，處三年以上十年以下有期徒刑。首
謀及下手實施強暴脅迫者，處五年以上有期徒刑。
前三項之未遂犯，罰之。


司法院資訊處製作；財團法人民間司法改革基金會備份。
